臺灣臺中地方法院民事判決　九十三年度勞訴字第四一號
　　原　　　告　甲○○
　　訴訟代理人　丁○○　律師
　　被　　　告　財團法人私立東海大學
　　法定代理人　丙○○
　　訴訟代理人　蔡宜宏　律師
　　　　　　　　乙○○
右當事人間請求確認僱傭關係存在事件，本院於中華民國九十四年一月十九日言詞辯
論終結，判決如左：
    主      文
原告之訴駁回。
訴訟費用由原告負擔。
    事實及理由
壹、聲明：
  一、原告方面：確認原告與被告間之僱傭關係存在。
  二、被告方面：如主文所示。
貳、陳述：
  一、原告方面：
    (一)原告自七十一年三月間受聘進入被告東海大學推廣部任職，至今已逾二十一年
      ，期間恪遵學校一切規章，從無違規情事，工作認真負責，為人誠懇，惟竟接
      獲被告九十二年六月二十七日東沛廣字第０九二００００八五四號函通知：本
      校自九十二年八月一日起不予續聘；依據「勞基法第十一條第二款」及「東海
      大學推廣教育約聘人員聘用及服務辦法第二條」辦理。原告對於被告不予續聘
      之單方決定行為不服，曾於九十二年七月二十二日依「職員申訴評議委員會設
      置章程」之規定，向職員申訴評議委員會提出申訴，依該設置章程第十一條規
      定，應自接受申訴書之次日起三十日內評議，必要時延長十日，但該會於同年
      八月二十九日開會，復於九十三年三月十五日再度開會，雖均通知原告列席說
      明，惟遲至九十三年七月二十二日始作出評議結果並送達於原告，惟該項申訴
      會議經過及決議究竟如何，是否顯示被告不續聘原告有背於公平正義及違背誠
      信之情事，仍使原告與被告間之僱傭關係陷於不明確之狀態，此不明確之狀態
      ，有以確認判決除去之必要，原告有既受判決之法律上利益，爰提起本訴訟確
      認之。
    (二)按勞動基準法第十一條第二款規定，非有左列情形之一者，雇主不得預告勞工
      終止勞動契約：二、虧損或業務緊縮時。其關於虧損與否之認定，應該就比較
      長的時期來觀察，不可以因為短暫的虧損現象，即認定此現象是虧損，又應提
      出近年來之經營狀況，說明虧損情形及終止局部勞動之計畫，確定確有虧損時
      ，始得解雇勞工；而雇主得因業務緊縮，預告勞工終止勞動契約者，必以雇主
      確有業務緊縮之事實，而無從繼續僱用勞工之情形，始足當之。是以雇主倘僅
      一部歇業，而他部門依然正常運作，仍需用勞工時，本諸勞動基準法第一條保
      障勞工權益，加強勞雇關係之立法意旨，尚難認為已有業務緊縮，得預告終止
      勞動契約之事由。惟查：
      1.依被告所提八十九至九十一年推廣教育收入明細表，雖顯示收入逐年減少，
        但被告僅以異常簡略之數據主張其業務虧損或減縮，即不續聘原告，而未提
        出近年來之經營狀況，說明虧損情形及終止局部勞動之計畫，確定確有虧損
        時，始得解雇勞工，顯與上開勞動基準法第十依條第二款規定意旨不符，而
        屬不法之資遣。被告所屬推廣部除有其所提明細表所載之收入外，尚有其他
        政府機構或民間機構委託辦理之部分項目，據悉原告被迫離職時，此項業務
        已收取經費六千餘萬元，達成率已達百分之八十八，此一部分亦為東海大學
        推廣部之重要業務項目，攸關被告東海大學推廣部之業務是否虧損或緊縮。
      2.另參九十一學年度推廣部收入表，原告離職前，被告所屬推廣部在尚繼須執
        行期間九十二年七月十一日之業務達成率，其高者有一一三．一二％、其較
        低者亦已達七九．三九％、七二．六八％、是被告所辯其業務減縮或有所虧
        損，顯非事實。
      3.再就被告所屬推廣部本（九十三）年九月起陸續開課之推廣教育課程，有管
        理類、法律類、財金證照類，其他類、政府委訓電腦班，語文類、其他政府
        委訓類，總計有三十七班別，另被告每年推出碩士學分班，本（九十三）年
        計有高階經營人員研究班、企業管理學系、財務金融系、流通科技管理、醫
        務管理、法律學系、資訊工程與科學系、美術學系、哲學系、社會工作學系
        、景觀學系、音樂學系等十二班系，有被告登載於網路網頁及其招生簡章可
        據，該推廣部正常運作招生，仍需用人員，是被告所辯推廣部有虧損或業務
        緊縮之情形，顯非事實。
      4.被告所屬推廣部雖於九十二年六月二十七日發布不續聘原告，並自同年八月
        一日生效，但該推廣部於決定不續聘前四個月九十二年二月十七日召開推廣
        部第四次主管工作會議時，尚討論「遞補人員聘用時程、招聘方式及審核標
        準」事項，如被告所辯其有虧損或業務緊縮，何以於如此接近資遣原告之前
        四個月上招聘工作人員，是被告前述抗辯顯非事實。
      5.從而被告以勞動基準法第十一條第二款為由通知不續聘原告，顯與法不合，
        兩造間之僱傭關係不因其通知而消滅，兩造間之僱傭關係尚應存在。
    (三)另依東海大學推廣教育約聘人員聘用及服務辦法第二條規定，約聘人員均不得
      占學校之編制員額，但應經行政程序核可聘用，以合約一年一聘為原則，並發
      給工作證。聘用期間應遵守學校一切規定，約聘期滿得由聘用單位主管視業務
      需要，報請校長決定是否續聘。然對於約聘人員如何之情事不予續聘，並無明
      確之規定，原則上應以約聘人員有無違反該辦法第十一條規定之情事為規範，
      按該條規定：「約聘人員任職期間，有左列情形之一者，得予免職：一、工作
      不力或對現職不能勝任者。二、連續曠職七日以上者。三、兼任校外職務者。
      四、行為不檢或不遵守學校規定者。」。惟查：原告自忖，在東海大學任職期
      間，並無前述任何一款得予免職之情形，被告自不得以該辦法為據，不續聘原
      告。又上開辦法雖規定，約聘人員約聘期滿得由聘用單位主管視業務需要，報
      請校長決定是否續聘，但本件原告自七十一年三月間受聘至今已逾二十一年，
      從未間斷，其性質已屬不定期勞動契約，不能以一年期滿而不予續聘。
    (四)依被告頒布經教育部准予備查之東海大學教職員工退休（職）撫卹資遣及辭職
      年積金給予辦法第十二條規定：「教職員工在職期間具有下列情形之一者，得
      檢討予以資遣：一、因系、所、科組課程調整或學校減班、停辦、解散而須裁
      減人員者。二、現職工作不適任或現職已無工作又無其他適當工作可調任者。
      三、經公立醫院證明有精神病者。四、經公立醫院證明身體衰弱不能勝任工作
      者。資遣人員自核定資遣生效之日起一年內，不得再任本校任何職務。教師須
      經本校三級教師評審委員會通過。」，然原告並無上開辦法得檢討予以資遣之
      情形，是其不予續聘原告，顯與被告自行頒布之辦法不符。
    (五)據悉被告對原告發出不續聘之通知函，其表面之理由為業務緊縮，惟事實並非
      如此，實則係被告東海大學推廣部主任乙○○自九十二年四月二十四日起，多
      次假藉工作上之各種不實理由，要求原告自動提出退休辭呈，言談中以要脅語
      氣向原告稱，要大家「好聚好散」，並指原告有不適任情形，惟未具體說明原
      告如何不適任。同年五月二日，乙○○主任二度與原告談話，認原告以學校自
      來水洗車、上班遲到、暗指原告為推廣部之爛人。其中關於原告未準時上班，
      原告即已提出說明，係因前一日公務車使用後，未停於定位，原告於七時五十
      分先將車輛放企管中大樓停車場，進辦公室為八時五分，並無遲到情事，經解
      釋後亦未議處原告。同年六月十日，乙○○主任三度與原告談話，主要內容無
      非要原告自動辭職，否則就資遣等語，前述均有原告與乙○○主任之談話錄音
      可為佐證。而乙○○主任嗣於九十二年六月二十三日下午二時四十五分由其與
      侯一峰、歐信宏、王本正等人召開資遣案會議，該會以勞動基準法第十一條等
      理由決議不予續聘原告，惟查原告之職務內容主要為管理財務及其他各項雜務
      ，如確有不適任問題，被告應於不續聘前會出納組會計室，查明原告職務上有
      無過失，惟被告並無此查核行動，實無所謂不適任問題。
    (六)證據：提出東海大學九十二年六月二十七日東沛廣字第０九二００００八五四
      號函文一件、東海大學推廣教育約聘人員聘用及服務辦法一件、便簽稿一件、
      推廣部約聘人員資遣案會議記錄一件、職員申訴評議委員會設置章程一件、薪
      資證明資料一件、東海大學新招生網路網頁資料一件、東海大學九十三學年度
      上學期推廣教育碩士學分班招生簡章一件、東海大學教職員工退休（職）撫卹
      資遣及辭職年積金給予辦法網路資料一件、簽呈及附件各一件、錄音譯文一件
      、推廣部第四次主管工作會議紀錄一件、開會通知二件、資遣費撥付及計算方
      式通知一件、東海大學網頁資料一件、九十一學年度推廣部收入表一件、東海
      大學推廣部各班次簡介資料一件、感謝狀三件（均為影本）為證。
  二、被告方面：
    (一)查依職員申訴評議委員設置章程規定，該申訴程序係針對「學校行政單位所提
      供之工作條件及所為之管理或措施」而訂定，是否適用於本件被告依法終止勞
      動契約之情形，已非無疑，況有關原告所提出之申訴，該職員申訴評議委員評
      議後業於九十三年七月二十一日決定駁回申訴，被告並以九十三年七月二十一
      日東沛秘字第０九三００００九六三號函文通知原告，從而兩造間僱傭關係已
      無任何不明確之狀態。是原告提起本件訴訟請求確認兩造間僱傭關係存在，顯
      無理由，應予駁回。
    (二)兩造間勞動契約自九十二年八月一日起終止，則判斷被告所屬推廣部業務是否
      逐年緊縮，以原告離職前最近三年即八十九至九十一學年度之收入明細為準，
      應屬相當，至於九十二學年度部分係自九十二年八月一日起至九十三年七月三
      十一日，原告既已離職，自與本件無涉，合先陳明。查依八十九年至九十一年
      度推廣教育收入明細表所示，被告所屬推廣部八十九學年度之業務營收為五千
      二百八十六萬一千一百零二元、九十學年度為四千九百九十四萬四千八百四十
      六元、九十一學年度為三千九百八十四萬七千五百八十五元，並業經東海大學
      會計室逐一核對後簽證，足見被告之推廣教育業務確有逐年緊縮之事實。又其
      上所載各學年度之「會計師查核後推廣教育收入決算數」與推廣部「本身」業
      務收入數額不同，乃因被告校方整體之推廣教育有部分並非推廣部本身負責，
      故扣除「非推廣班負責之推廣教育收入」部分，且會計室與推廣部本身對於「
      某一學年度」收入之計算基準日略有不同，故數額上亦有加、減，併此陳明。
    (三)次依東海大學推廣教育約聘人員聘用及服務辦法第二條規定，約聘人員均不得
      占學校之編制員額‧‧‧以合約一年一聘為原則‧‧‧約聘期滿得由聘用單位
      主管視業務需要，報請校長決定是否續聘。亦即有關編制外推廣教育約聘人員
      之聘用，均為一年一聘，顯屬定期勞動契約無訛，要不因約聘人員受聘時間之
      久暫而有任何差異，是原告主張其自七十一年三月間受聘至今已逾二十一年，
      從未間斷，其性質已屬不定期勞動契約，顯不足採。而約聘人員一年聘期屆滿
      是否續聘，則由聘用單位主管「視業務需要」報請校長決定，而非原告所稱應
      以約聘人員有無違反該辦法第十一條（八十八年十二月三十日修正後為第十二
      條）規定之情事為規範。查原告於八十九及九十一學年度考績列為丙等，經由
      推廣部主任視業務需要報請校長決定後，被告依相關程序不予續聘，與上開辦
      法並無不合。
    (四)再觀諸八十九年至九十一學年度推廣部推廣班收入明細表之內容，其各學年營
      收總計數額已經東海大學會計室逐一核對後簽證，其中原本於八十九學年度或
      九十一學年度由被告所屬推廣部承辦之「企業自辦班別」、「教推自辦班別」
      、「勞委會（網際網路、在職財務管理／行銷管理、二專長財管）」、「勞委
      會（程式設計）」、「勞委會（網際網路、社福機構人員）」、「青輔會（二
      專長企管班）」、「群園基金會（新世紀領袖）」、「福懋公司（廠務管理）
      」、「研考會（全面品管）」、「勝華科技（中堅幹部）」、「托兒所長先修
      班２班」、「經濟部（管理員學府、國際化人才研討會／研習班、卓越人才）
      」、「勵馨基金會（兒童網路自我保護）」、「山立通運（菁英幹部班）」、
      「貿委會（加入ＷＴＯ之商機）」、「公務人力中心（公務人員專業課程）」
      等業務，於九十一學年度均已終止，由此更足證被告推廣教育業務確實有逐年
      減縮之事實。至於原告所稱尚有其他政府機構或民間機構委託辦理之部分項目
      ，據悉原告離職時，此項業務已收取經費六千餘萬元，達成率已達百分之八十
      八云云，惟查，有關政府機關或民間機構委託被告所屬推廣部辦理之班別業務
      ，均已臚列八十九至九十一學年度推廣部推廣班收入明細表中，此外別無其他
      委辦業務。實則依東海大學會計室簽證之收入明細表所示，原告離職時之九十
      一學年度「委辦推廣班收入」已縮減為三百四十一萬三千六百九十五元，尚不
      及三千五百萬元。
    (五)原告主張其離職前，被告所屬推廣部在尚繼須執行期間九十二年七月十一日之
      業務達成率，其高者有一一三．一二％、一○六．九○％、九四．三七％、八
      六．三六％、其較低者亦已達七九．三九％、七二．六八％，有九十一學年度
      推廣部收入表可參，是被告所辯其業務減縮或有所虧損，顯非事實云云。惟查
      ，原告所提出之九十一學年度推廣部收入表格資料，其上並無任何人簽署，被
      告特否認其真正。縱認上開表格資料為真，仍足見被告所屬推廣部之業務有逐
      年緊縮之事實，蓋：原告所稱之「業務達成率」，係指以每學年度之「收入數
      」為分子、「預算數」為分母計算而來，其中「預算數」部分，係被告參考前
      一學年度之營收數額，保守估計、酌量減少而擬訂。易言之，縱使某學年度之
      總業務達成率為一○○％，亦僅表示該學年度之收入數達到預算數，然該學年
      度之收入數仍不及前一學年度之收入數。觀諸原告提出之九十一學年度推廣部
      收入表格資料，上載該年度之總業務達成率為八八．二四％，表示至九十二年
      七月十一日為止，亦即九十一學年度即將結束之際，被告所屬推廣部之業務收
      入數，僅能達到該學年度預算數之八八．二四％，而該學年度之預算數又較前
      一學年度收入數為少，可知該學年度之收入數遠不及前一學年度之收入數，核
      與被告提出之八十九至九十一學年度推廣部推廣班收入明細表相符，足證被告
      推廣教育業務之營收確有逐年縮減之情形。
    (六)又原告尚在職時之九十一學年度（即自九十一年八月一日起至九十二年七月三
      十一日止），被告所屬推廣部僱用之人員包含原告在內計有十六名，且即有工
      讀生支援分擔雜務；而原告離職後之九十二學年度（即自九十二年八月一日起
      至九十三年七月三十一日止），被告所屬推廣部僱用之人員仍維持為十五名，
      且工讀生支援人數並無增加，迄今亦復如此，亦即，被告基於人事成本考量決
      定不續聘原告，並依法終止勞動契約後，原告原所擔任之出納及總務工作，被
      告迄未另聘他人接任，而改由其他續聘人員分擔，此亦足見被告之推廣教育業
      務緊縮後，確實有無從繼續僱用原告之情形。
    (七)原告另指被告每年推出各學系碩士學分班云云，惟因此部分業務並非原告前所
      任職之推廣部所專辦，事實上推廣部僅提供部分行政上之協力，關於此原告本
      人應知之甚詳，亦因如此，前開被告所提之收入明細表並未將此部分列入。退
      步言之，縱將此部分業務亦歸屬於推廣部之業務，則依八十九年至九十一學年
      度碩士學分班開班人數表所示，其中原本於八十九學年度仍辦理之「工工系工
      業管理高階主管人員學分班」、「中文系碩士學分班」、「管理學院高階經營
      人員碩士學分班（裕隆專案）」、「公務人員專業課程選修碩士學分班」、「
      政治系地方自治碩士學分班」等業務，於九十及九十一學年度均已終止；其他
      如「音樂系碩士學分班」、「景觀系碩士學分班」、「管理學院高階經營人員
      碩士學分班」、「管理學院流通科技管理碩士學分班」、「法律系碩士學分班
      」、「社會系碩士學分班」、「哲學系碩士學分班」、「公共行政研究班」等
      業務，其招生人數亦均逐年縮減。合計各碩士學分班招生人數，八十九學年度
      為一、五五七人，九十學年度為一、三九一人，九十一學年度為一、一九四人
      ，足見此部分業務亦有逐年縮減之情形。而上開碩士學分班開班人數表內容，
      亦即被告每學年度向主管機關教育部呈報備查之開班人數，自堪信為真實。
    (八)原告又指九十二年二月十七日召開推廣部第四次主管工作會議時，尚討論遞補
      人員聘用事項云云，惟查，該次討論事項係針對推廣部原負責課程規畫之組員
      吳孟蓮離職後之人員遞補事宜（嗣由辦事員張玲華遞補，繼續負責課程規畫工
      作），與原告負責之出納及總務工作無關，茲被告因業務緊縮，單純基於企業
      經營所需，裁減任出納及總務職務之原告，並依法先期預告，實無任何有違誠
      信原則之情事，於法並無不合。
    (九)原告主張其並無東海大學教職員工退休（職）撫卹資遣及辭職年積金給予辦法
      第十二條得檢討予以資遣之情形云云，惟按上開年積金給予辦法所稱教職員工
      ，係指「編制內」之教職員及工友而言（參照該辦法第二條），查原告原僅屬
      被告之約聘人員，並非編制內人員，自無適用上開辦法之餘地。又原告提出其
      與乙○○主任之談話錄音譯文，指稱張主任以各種不實之理由要求原告自動提
      出辭呈云云，惟揆之原告提出之錄音譯文內容，顯有諸多省略之處，就此斷章
      取義之殘篇，實無從得知其內容為何，縱原告曾與張主任有何談話，亦與本件
      被告依法終止系爭勞動契約無涉，被告特予否認。至於原告另指被告計算其資
      遣費數額有誤云云，惟按本件原告係訴請確認僱傭關係存在，並非訴請給付資
      這費，且迄未見原告為訴之追加，故原告上開主張亦與本件無關。
    (十)按非有左列情形之一者，雇主不得預告勞工終止勞動契約: 二、虧損或業務緊
      縮時，勞動基準法第十一條第二款定有明文。上開條文既曰虧損「或」業務緊
      縮，則依文義解釋，凡「虧損」或「業務緊縮」之要件具備其一，雇主即得依
      法終止勞動契約。經查，不論就業務之營收、業務之項目或開班之人數，均足
      見被告之推廣教育業務確有逐年緊縮之事實，且原告離職後其原所擔任之出納
      及總務工作迄未另聘他人接任，被告亦顯有無從繼續僱用原告之情形，已合於
      上開「業務緊縮」之要件，從而被告並依勞動基準法第十六條第一項第三款規
      定先期預告後終止勞動契約，於法自無不合。
    (十一)證據：提出東海大學推廣教育約聘人員聘用及服務辦法影本一件、東海大學職
      員申訴評議委員會評議決定書影本一件、東海大學九十三年七月二十一日東沛
      秘字第０九三００００九六三號函文影本一件、東海大學推廣教育收入明細表
      正本一件、八十九年至九十一學年度推廣部推廣班收入明細影本一件、九十一
      學年度、九十二學年度私立東海大學教職員工名錄摘錄影本一件、八十九年至
      九十一學年度推廣部推廣班收入明細表正本一件、八十九至九十一學年度分班
      開班人數表正本一件、八十九至九十一學年度呈報教育部核准備查之碩士學分
      班開班人數明細表正本一件為證。
參、兩造不爭執事實：
    原告從七十一年三月開始在被告的推廣部（前稱企業講座）任職，於九十二年六
    月二十七日被告函知原告，依據「勞基法第十一條第二款」及「東海大學推廣教
    育約聘人員聘用及服務辦法第二條」之規定辦理，被告自九十二年八月一日起不
    再續聘原告。
肆、兩造爭執事項：
  一、本件原告與被告之勞動契約是否係屬於定期契約？
  二、如認非屬定期契約，被告方面是否有勞動基準法第十一條第二款所稱業務緊縮
      之事由，而得終止與原告之勞動契約？亦即，本件被告終止與原告間之勞動契
      約，是否適法？
伍、本院判斷：
  一、本件兩造間之勞動契約應屬不定期契約，而非定期契約，茲說明如下：
  　(一)按勞動基準法第九條規定：「勞動契約，分為定期契約及不定期契約。臨時性
      、短期性、季節性及特定性工作得為定期契約；有繼續性工作應為不定期契約
      。（第一項）定期契約屆滿後，有左列情形之一者，視為不定期契約：一　勞
      工繼續工作而雇主不即表示反對意思者。二　雖經另訂新約，惟其前後勞動契
      約之工作期間超過九十日，前後契約間斷期間未超過三十日者。（第二項）前
      項規定於特定性或季節性之定期工作不適用之。（第三項）」又勞動基準法施
      行細則第六條第四款規定：「本法第九條第一項所稱臨時性、短期性、季節性
      及特定性工作，依左列規定認定之：一　臨時性工作：係指無法預期之非繼續
      性工作，其工作期間在六個月以內者。二　短期性工作：係指可預期於六個月
      內完成之非繼續性工作。三　季節性工作：係指受季節性原料、材料來源或市
      場銷售影響之非繼續性工作，其工作期間在九個月以內者。四　特定性工作：
      係指可在特定期間完成之非繼續性工作。其工作期間超過一年者，應報請主管
      機關核備。」依上揭規定可知，如工作係「有繼續性工作」即應視為不定期契
      約。又技術上雖然每半年或每一年訂約一次，然如係未間斷而長期連續訂約者
      ，該勞動契約仍應認為是有繼續性而屬不定期契約，合先敘明之。
    (二)經查本件原告自七十一年三月起，即在被告的推廣部（前稱企業講座）任職，
      迄九十二年七月三十一日止（因自九十二年八月一日起不再續聘）乙節，已為
      兩造所不爭執，自堪信為真實。雖被告辯稱：依被告推廣教育約聘人員聘用及
      服務辦法第二條規定，約聘人員均不得占學校之編制員額‧‧‧以合約一年一
      聘為原則‧‧‧約聘期滿得由聘用單位主管視業務需要，報請校長決定是否續
      聘，有關編制外推廣教育約聘人員之聘用，均為一年一聘，顯屬定期勞動契約
      ，要不因約聘人員受聘時間之久暫而有任何差異云云，然就兩造間之勞務契約
      係定期契約或係不定期契約，依法應參酌勞動基準法之規定判斷之，如依勞動
      基準法之規定，兩造間之勞動契約應被判定為不定期契約，則該勞動契約屬性
      即不因雇主（即本件被告）所單方頒布之規章而受影響。本件原告既自七十一
      年三月起，即在被告的推廣部（前稱企業講座）任職，迄九十二年七月三十一
      日止，則揆諸首揭說明，縱係一年一聘，該勞動契約依法仍應認為係不定期契
      約，而非屬定期契約。
  二、本件被告依勞動基準法第十一條第二款所稱業務緊縮之事由，而得終止與原告
      之勞動契約，應屬適法。經查：
    (一)按勞動基準法第十一條規定：「非有左列情形之一者，雇主不得預告勞工終止
      勞動契約：一　歇業或轉讓時。二　虧損或業務緊縮時。三　不可抗力暫停工
      作在一個月以上時。四　業務性質變更，有減少勞工之必要，又無適當工作可
      供安置時。五　勞工對於所擔任之工作確不能勝任時。」故勞動基準法基本上
      仍係承認雇主之解僱權，而本條之意旨，係在約束雇主，除非有本條各款之事
      由，否則不得任意藉故解僱勞工，以資保障勞工之就業安全。本條第二款之規
      定，乃因企業在經營上難免因景氣下降等因素而生虧損，或為因應市場環境等
      的變化而須緊縮經營，無論虧損或業務緊縮，最後都有可能須裁減人員，故針
      對本款之規定，重點乃在如何正確衡量企業是否真的虧損或業務緊縮，相關之
      認定標準本極困難，然無論如何，本款所稱之業務緊縮，須根據事實認定之，
      如雇主有減少資本之登記、減少產量及逐年減少員工等之帳冊相關資料等證據
      ，即足當之。至於雇主有上開之情形，現實上擬解僱何員工，雇主所參考之標
      準，衡情酌理，自應委由企業經營者本其良知依誠信原則而為認定，故除非雇
      主之具體解僱行為客觀上顯然違反誠信原則，或顯然有歧視性（如男女、宗教
      或種族歧視等）以外，企業經營者本諸其良知所為之評價，具體解僱某一員工
      ，自不宜輕率認定雇主之解僱行為為違法而無效，合先敘明之。
    (二)本件被告主張自九十二年八月一日起終止與原告之勞動契約，則判斷被告所屬
      推廣部業務是否逐年緊縮，自應以勞動契約終止前之業務（即九十一學年度以
      前之業務）判斷之。經查依被告所提八十九年至九十一年度推廣教育收入明細
      表所示，被告所屬推廣部八十九學年度之業務營收為五千二百八十六萬一千一
      百零二元、九十學年度為四千九百九十四萬四千八百四十六元、九十一學年度
      為三千九百八十四萬七千五百八十五元，此有被告所提上開明細表正本附卷可
      稽，自堪信為真實。而由上開數據可知，被告於該三年間之營收確係逐年減少
      ，故被告所屬推廣部於當時客觀上確實已有業務緊縮之情形，此應屬無疑。
    (三)原告所指陳被告所屬推廣部之業務達成率並無緊縮云云。然就原告所提資料，
      被告已否認為真，本難遽採，且縱屬為真，亦因所謂「業務達成率」，係指以
      每學年度之「收入數」為分子、「預算數」為分母計算而來，然就「預算數」
      部分，係被告參考前一學年度之營收數額，加以估計而擬訂。易言之，縱使某
      學年度之總業務達成率為一○○％，亦僅表示該學年度之收入數達到預算數，
      然該學年度之收入數不得謂已高於前一學年度之收入數，故該所謂「業務達成
      率」與本件所應判斷之「業務緊縮」尚不相關。再者，有關九十二學年度（即
      九十二年八月一日以後）以後被告所屬推廣部之業務如何推展，是否已有擴張
      ，因與本件判斷基礎無涉，故就九十二學年度以後之業務縱有積極闊張而無緊
      縮情事，於本件亦無認定之必要。綜上所述，原告所指稱被告所屬推廣部於八
      十九至九十一學年度之「業務達成率」並未緊縮及九十二學年度以後之業務已
      有積極推展而需增加人員等語，縱使為真，亦均難執為對原告有利之認定，附
      此敘明。
    (四)本件被告依據員工之工作表現、考績優劣等標準來選擇原告為資遣對象，依卷
      內相關事證，並無違反誠信原則之處，亦無對原告有所歧視之情形，揆諸首揭
      說明，本件被告終止與原告之勞動契約，應無不當，亦即，被上訴人以業務緊
      縮為由而終止與上訴人之勞動契約，於法並無不合。
  三、從而，本件原告主張被告之解僱為不合法，請求確認其與被告之僱傭關係存在
      ，為無理由，應予駁回。
陸、據上論結，本件原告之訴為無理由，依民事訴訟法第七十八條，判決如主文。
中　　　華　　　民　　　國　　九十四　　年　　　二　　　月　    二  　　日
                                    臺灣臺中地方法院勞工法庭
~B法　　　官　李悌愷
右正本證明與原本無異。
如不服本判決，應於判決送達後二十日內，向本院提出上訴狀。
中　　　華　　　民　　　國　　九十四　　年　　　二　　　月　    二  　　日
~B法院書記官
